【裁判字號】    92,上易,127
【裁判日期】    920820
【裁判案由】    損害賠償等
【裁判全文】
臺灣高等法院高雄分院民事判決      九十二年度上易字第一二七號
      上  訴  人  甲○○
      被  上訴人  乙○○
右當事人間請求損害賠償事件，上訴人對於中華民國九十二年三月十一日臺灣高雄地
方法院九十一年度訴字第三二六八號第一審判決提起上訴，本院判決如左：
      主      文
上訴駁回。
第二審訴訟費用由上訴人負擔。
      事實及理由
一、被上訴人主張：被上訴人為高雄市鼓山區新民里里長，與上訴人對門而居，上訴
    人前因連續公然侮辱被上訴人，經法院判處拘役五十五日，緩刑二年確定在案。
    詎上訴人因懷疑被上訴人教唆他人毆打其妻，又於民國九十一年四月二十六日十
    時四十五分許，在高雄市○○區○○街二十之一號被上訴人住處前馬路上，公然
    辱被上訴人「垃圾里長」、「無義狗」、「像這種人也當里長」，復於同年五
    月二日及四日，在同一地點公然辱被上訴人「雜種」、「婊子」，案經鈞院判
    處拘役八十日確定。上訴人不法侵害被上訴人之名譽，依民法第一百八十四條第
    一項前段、第一百九十五條第一項規定，應負損害賠償責任等語，並在原審聲明
    ：(一)上訴人應在聯合報、中國時報高雄地方版頭版刊登寬五公分、長六公分之道
    歉啟事，內容如原判決附表所示。(二)上訴人應將前項道歉啟事張貼在高雄市鼓山
    區新民里里辦公處佈告欄。(三)上訴人應給付被上訴人新台幣（以下同）五十萬元
    ，及自本起訴狀繕本送達翌日起，至清償日止，按週年利率百分之五計算之利息
    。(四)原告就第三項請求，願供擔保請准宣告假執行。經原審判決(一)上訴人應給付
    被上訴人三萬元及法定遲延利息，(二)上訴人應將原判決附件所示道歉啟事張貼在
    高雄市鼓山區新民里里辦公處布告欄，並准被上訴人就金錢給付部分供擔保宣告
    假執行，而駁回被上訴人其餘之訴及假執行之聲請，上訴人就敗訴部分提起上訴
    ，被上訴人於本審答辯聲明如主文所示。
二、上訴人則以：(一)九十一年四月二十六日六時許，伊妻在住處前遭一不詳姓名男子
    持磚塊毆打頭部，伊將妻子送醫返回後，因氣憤而在住處騎樓下咒兇手，並非
    在被上訴人住處前馬路上，亦未指名道姓，係被上訴人自行對號入座，(二)且事後
    被上訴人因涉嫌教唆傷害，經檢察官提起公訴，若被上訴人未教唆他人毆打伊妻
    ，即不會有伊咒洩憤之事，故錯在被上訴人伊不用賠償，且(三)被上訴人對本件
    損害之發生，與有過失等語，資為抗辯。並於本審上訴聲明：(一)原判決不利上訴
    人部分廢棄(二)上開廢棄部分被上訴人在第一審之訴駁回(三)訴訟費用由被上訴人負
    擔。
三、被上訴人主張，上訴人於九十一年四月二十六日、同年五月二日及四日，在其住
    處前，以上述語詞辱其之事實，為上訴人所否認，並以前揭情詞置辯。經查：
  (一)證人即被上訴人妻陳玉真迭於警訊及刑事案件（原審法院九十一年度易字第二三
    三七號）審理中證述：我於九十一年四月二十六日十時四十五分在新民里辦公室
    內看電視，突然聽見大門與辦公室內有被丟擲雞蛋的聲音，我立即回頭往外察看
    ，發現甲○○站在里辦公室門口，用擴音器大聲辱我先生「垃圾里長」、「像
    這種人也在當里長」、「無義狗」等語，此有警訊筆錄暨照片二幀、九十一年九
    月四日訊問筆錄在卷可按。
  (二)又上訴人於九十一年五月二日及四日，屢次自其住處騎樓下，朝被上訴人住處方
    向大聲辱，甚至於騎乘腳踏車行經被上訴人住處時，亦轉頭向被上訴人住處謾
    「無義狗」等情，亦經原審法院刑事庭承審法官當庭勘驗錄影帶製有筆錄（同
    上訊問筆錄）可稽。
  (三)上訴人雖辯以前詞，惟「垃圾里長」「像這種人也當里長」等用詞所指涉之對象
    特定，顯非咒未知身分之兇手。又證人陳玉真固係被上訴人之妻，惟當事人四
    親等內之血親，非無證人能力，如認此項證人之證言為可採者，自非不得採取（
    最高法院二十九年上字第三三七號判例參照），上訴人謂該證人無證據能力，容
    有誤會。再者，被上訴人雖因涉嫌教唆傷害，經檢察官提起公訴，被上訴人縱有
    該行為，上訴人自應依法請求救濟，上訴人對之公然辱罵之行為仍為現行法律規
    範所不允許，自不能以此免責，又，惟該罪嫌與上訴人之公然辱被上訴人為各
    別之行為，非屬同一原因事實，被上訴人無從與有過失，上訴人對與有過失之規
    定顯有誤解。
  (四)綜上所述，被上訴人主張之事實，堪信為真正，上訴人所辯，不足採取。
四、按因故意或過失，不法侵害他人之權利者，負損害賠償責任；不法侵害他人之名
    譽者，被害人雖非財產上之損害，亦得請求賠償相當之金額，其名譽被侵害者，
    並得請求回復名譽之適當處分，民法第一百八十四條第一項、第一百九十五條第
    一項分別定有明文。上訴人故意以上述貶抑被上訴人人格尊嚴及社會評價之語詞
    辱被上訴人，不法侵害被上訴人之名譽，自應負損害賠償責任。按法院對於慰
    撫金之量定，應斟酌雙方當事人之身分、地位及經濟狀況等關係定之（最高法院
    七十六年台上字第一九○八號判例參照）。原審審酌被上訴人為高雄市鼓山區新
    民里里長，於該里有相當之社會地位，上訴人現年七十餘歲，無業，及兩造經濟
    狀況等一切情狀，認被上訴人請求上訴人賠償精神慰撫金五十萬元，尚嫌過高，
    應減為三萬元，尚屬允當。其次，兩造居住於同一鄰里，上訴人辱被上訴人之
    地點亦皆在該里，被上訴人名譽受損之範圍未及於高雄市其他區域，故認將如原
    判決附表所示道歉啟事張貼在該里辦公處佈告欄，係屬回復被上訴人名譽之適當
    方法，至刊登該啟事於中國時報、聯合報之高雄地方版頭版，與其受損之範圍並
    不相當，尚難認係適當之回復名譽方式，因而判命上訴人應給付被上訴人三萬元
    及自九十一年九月七日（即起訴狀繕本送達翌日）起至清償日止，按年息百分之
    五計算之利息。至其逾此部分賠償額及法定遲延利息之請求，非屬正當，予以駁
    回。並准上訴人將如原判決附表所示道歉啟事張貼在新民里里辦公處佈告欄，而
    認被上訴人請求將該啟事刊登於中國時報及聯合報之高雄地方版頭版，並不適當
    ，予以駁回，均屬正當，上訴意旨求序廢棄改判，為無理由，應予駁回。
五、據上論結，本件上訴為無理由，依民事訴訟法第四百四十九條第一項、第七十八
    條，判決如主文。
中    華    民    國        九十二      年      八      月     二十     日
                                      臺灣高等法院高雄分院民事第五庭
~B1審判長法官  林健彥
~B2法      官  曾錦昌
~B3法      官  黃科瑜
右為正本係照原本作成。
不得上訴。
中    華    民    國        九十二      年      八      月    二十二    日
~B法院書記官  蘇恒仁
                                                                        Ｈ


司法院資訊處製作；財團法人民間司法改革基金會備份。
